【裁判字號】    91,訴,814
【裁判日期】    920708
【裁判案由】    竊盜等
【裁判全文】
臺灣屏東地方法院刑事判決                          九十一年度訴字第八一四號
    公  訴  人  臺灣屏東地方法院檢察署檢察官
    被      告  丙○○
                丁○○○
    右二人共同
    選任辯護人  史雙全
右列被告因竊盜案件，經檢察官提起公訴（九十年度偵字第四二九○號），本院判決
如左：
     主  文
丙○○、丁○○○均無罪。
     理  由
一、公訴意旨以：被告丙○○與丁○○○及不詳姓名者多人，基於意圖為自己不法所
    有之概括犯意聯絡，自民國八十九年間起，連續在行政院農委會屏東林區管理處
    （以下簡稱屏東林管處）恆春工作站所管理之國有林班地內，以客觀上具有危險
    性之鐵鋸等物（未扣案），下手竊取七里香多次，嗣於九十年六月八日十六時許
    ，為警會同屏東林管處潮州工作站人員，在屏東縣新埤鄉○○村○○路旁之農地
    ，查獲七里香五十棵（責付被告丙○○保管）。因認被告二人涉犯森林法第五十
    二條第一項第四款之罪嫌等語。
二、按犯罪事實應依證據認定之，無證據不得推定其犯罪事實；又不能證明被告犯罪
    者，應諭知無罪之判決，刑事訴訟法第一百五十四條、第三百零一條第一項分別
    定有明文。又認定不利於被告之事實，須依積極證據，苟積極證據不足為不利於
    被告事實之認定時，即應為有利於被告之認定，更不必有何有利之證據（最高法
    院三十年上字第八一六號判例參照）。另事實之認定，應憑證據，如未能發現相
    當證據，或證據不足以證明，自不得以推測或擬制之方法，以為裁判基礎（最高
    法院四十年台上字第八六號判例參照）。又認定犯罪事實所憑之證據，雖不以直
    接證據為限，間接證據亦包括在內；然而無論直接或間接證據，其為訴訟上之證
    明，須於通常一般之人均不致有所懷疑，而得確信其為真實之程度者，始得據為
    有罪之認定，倘其證明尚未達到此一程度，而有合理之懷疑存在，無從使事實審
    法院得有罪之確信時，即應由法院諭知被告無罪之判決（最高法院七十六年度台
    上字第四九八六號判例參照）。且認定犯罪事實，須依證據，不得僅以被告之反
    證不能成立執為認定事實之論據（最高法院七十年台上字第二一六一號判例參照
    ）。
三、公訴人認被告涉犯前開罪嫌，無非係以在被告丙○○位於屏東縣新埤鄉○○村○○路旁之農地，查獲七里香五十棵扣案；又被告二人均供承該七里鄉係被告丁○○○交給被告丙○○；再扣案之七里香依樹型、樹徑、樹瘤及樹齡，均無法以人
    工栽培而成，而是恆春半島依其特殊地形及氣候（落山風）所自然生成之特殊樹
    型，而其中三十八棵依其假植情形觀之，最少有三個月以上時間，故扣案之七里
    香應係恆春半島國有林班地所遭盜挖之情，業經屏東林管處潮州工作站副技師乙○○陳述明確，且有會勘紀錄、會勘情形、每木調查表、照片二十張及屏東林管
    處潮州工作站函可資佐證；況扣案之七里香數量眾多，其中假植之七里香三十八
    棵以砂石覆蓋，應係連根拔除後迅速移植，此與從國有林班地盜挖後移植之情形
    雷同，且種植雜亂，與一般正常假植之情形有別等，為其論據。
四、訊據被告丙○○、丁○○○堅決否認有何違反森林法竊取該批扣案七里香之犯行
    。被告丙○○辯稱：該批扣案之七里香係被告丁○○○於八十九年十月間託其照
顧，其於八十九年十月間起陸續於一個月內，自被告丁○○○位於屏東縣佳冬鄉
    ○○村○○路一之十二號園內移植至其屏東縣新埤鄉○○村○○路二十號旁農地
    等語。被告丁○○○則辯稱：在被告丙○○農地內扣案之七里香係其已過世配偶
    自七十年間至八十三年間陸續自山裡拿回來，其於八十九年十月間託交給被告丙○○照顧等語。
五、經查：
  (一)九十年六月八日十六時許在被告位於屏東縣新埤鄉○○村○○路旁之農地，經警
    查獲七里香五十棵且扣案一節，為被告所不否認，且有照片四幀、搜索扣押證明
    筆錄、會勘記錄各一份在卷可稽（見警卷第二、七、九、十頁），堪認屬實。
  (二)本件扣案七里香經本院囑託國立屏東科技大學鑑定，該批植物俗名為七里香，而
    七里香廣泛分佈台灣全島，不知該批七里香產自何地；關於樹齡測定困難，僅能
    視為成熟木；依現場假植狀況，假植期間難以估計，此有對於國立屏東科技大學
    九十二年五月二十九日九二屏科大森字第０９２５２０００４８號函附卷可稽（
    見本院卷第九十一頁）。則由此鑑定結果，顯示並無任何積極證據足資認定本案
    七里香係生長於林務局屏東林區管理處所管理之林班地內。
  (三)又證人即九十年六月八日時擔任屏東林管處潮州工作站副技師乙○○先證述：該
    批扣案之七里香查獲當時有些係以細沙覆蓋根部，使其萌芽之假植中，至少已三
    個月，有些則在盆栽中，該批七里香以產自恆春半島較多，係屬林務局管轄之林
    班地，樹齡約二十至百年等語（見警卷第五至六頁）；又證稱：扣案之七里香來
    源不知道，但樹種係屬恆春半島等語（見偵查卷第十二頁背面）；再證稱：「七
    里香不是很光滑的樹，有凹洞、有凸出，代表在山上比較抗旱，地形比較差。實
    際上七里香不一定要有樹瘤，從扣到的七里香裡面，我沒有辦法看出是否來自於
    不同的區○○○○○道是從山上來，不能肯定是由恆春來，也有可能是潮州來的
    。」「（問：有無可能從山上挖回來自己種也可以長得很大？）從山上挖回來種
    可以活，但是否可以種得像本件的七里香，我就不清楚。從外地移回來暫時埋載
    土壤裡面叫假植，通常都種得很密，通常假植的期間要看樹長得情形，等生根長
    好後再移到盆栽，被告扣到的就有三十幾棵的假植。我們查到的時候，判斷假植
    的期間不會超過四個月，盆栽裡面已經種很久了，時間沒有辦法判斷。」「（問
    ：如果從八十三年假植到八十九年，或者假植五、六年以上，是否可能根都沒有
    延伸開來？）如果沒有照顧好，長得很慢，可能根也生長得很慢，‧‧」「扣到
    的七里香都長得很大，雖然七里香在平地也可以種，但不會很大，從這種情形來
    看，被告的七里香是山上來的東西。」」（見本院卷第三五至三七頁）；復證稱
    ：假植係將樹木挖起後，移植至另外一個地方，利用培養土讓他生根萌芽後，再
    移植到另外壹個地方，假植的目的主要是要培養樹木生根萌芽；扣案七里香部分
    假植中，有些已萌芽，部分移植在盆栽，關於假植時間沒有超過一年，可能是幾
    個月，應該不到半年；對於七里香假植時間，假植至生根需時多久，因無相關專
    業知識，無法判斷；七里香為熱帶性植物，生長在臺灣南部比較多，平地、山上
    或一般人家的田裡或路邊都有，北部也有，只是比較少，是屬於南部的特有數種
    ，所謂的恆春半島比較多，也沒有一定的界限，一般來說熱的地方比較多，屏東
    有很多鄉鎮，都有可能產七里香，至於來源，不敢說一定是山上來的，故無法判
    斷本件查獲之七里香產自何地，只能說恆春半島較多；（問：查扣的七里香有樹
    瘤是何原因？）七里香本來生長就不規則，除了季風因素之外，即使在一般平地
    長也會這個樣子，但是一般來說土壤、季風的因素比較會造成這個樣子（見本院
    卷第一○五至一○八頁）。觀諸證人乙○○前開證言，七里香在台灣地區分佈區
    域南北、平地及山上均有，雖謂恆春半島較多，但無法由本件扣案之七里香判斷
    其係產自何地，以及是否來自屏東林管處恆春工作站所管理之國有林班地內，亦
    無法判斷若長期假植是否得生長如此，以及假植期間為何。
  (四)故由上開鑑定報告及證人證言，既無足認定本件扣案七里香原係來自於屏東林管
    理處恆春工作站所管理之林班地內，以及係盜挖後迅速移植，自無足以逕以該批
    扣案之七里香作為不利被告之認定。
  (五)關於扣案七里香來源，被告丙○○先稱：係被告丁○○○於八十九年十月間託其
    照顧等語（見警卷第三頁背面）；嗣稱：被告丁○○○委託或送給他照顧，自其
    園內挖來，八十九年十月十二日第一次挖等語（見偵查卷第十二頁）；又稱：係
    八十九年十月初被告丁○○○所給等語（見本院卷第三六頁）；再稱：八十九年
    十月上旬被告丁○○○所給，對我來說他是託我照顧或是給我的，他來我家他也
    可以看得到，大約挖掘搬運十次，前後不到一個月的時間，自己獨力完成，每次
    大約花了一、二小時，以鐵鏟、有油壓系統之農用拼裝車挖掘搬運（見本院卷第
    一一至一一一頁）。被告丁○○○則稱：七里香係其寄放在被告丙○○處，其有
    去巡視等語（見偵查卷第三七頁）；又稱：係八十九年十月間給被告丙○○，讓
    他處理等語（見本院卷第二九、三八頁）；又稱：八十九年十月雙十節前後給被
    告丙○○，斷斷續續搬運，約有半個月到一個月，他以農用車、繩子、鏟子挖掘
    搬運，我本來想說七里香我不要了，要給他，但被告丙○○說如果你還要的話就
    再拿回去，我就先幫你照顧，然後我就說好，就讓你照顧等語（見本院卷第一一
    三至一一五頁）。互核被告二人所稱情事大致相符，其中關於被告丁○○○將七
    里香給被告丙○○之時間、挖掘搬運時間、究係交託照顧，抑或送給被告丙○○
    ，固然間有差異。惟查，八十九年十月間距查獲本件之九十年六月八日，已時隔
    半年多，記憶中或有數日之差距，尚與常情無違；至於究係交託照顧，抑或送給
    被告丙○○一節，對於被告丁○○○而言，係其不需要之物欲交付他人，而對於
    被告丙○○係收受者來說，二人就給予與收受間難免委婉而未必表達精確，致有
    此歧異，衡情尚屬合理。是故，即無以執此些微歧異遽論被告所陳不可採，而為
    不利被告之認定。
六、綜上，公訴人並未能證明本件扣案之七里香為屏東林管處恆春工作站管理林地失
    竊之物，此外又查無其他任何積極之證據，足認被告有上述犯行，自無從遽認被
    告確有公訴意旨所指違反森林法之犯行。揆諸首揭說明，因認被告犯罪尚屬不能
    證明，自應為其無罪之諭知。
據上論斷，應依刑事訴訟法第三百零一條，判決如主文。
本案經檢察官甲○○到庭執行職務。
中      華      民      國      九十二      年     七     月     八     日
                                      臺灣屏東地方法院刑事第三庭
                                          法  官  洪乙心
右正本證明與原本無異。
如不服本判決應於收受本判決後送達後十日內向本院提出上訴書狀，其未敘述上訴理
由者，並得於提起上訴後十日內向本院補提理由書狀（均須按他造當事人之人數附繕
本 ）「切勿逕送上級法院」
                                          書記官  陳月珍
中      華      民      國      九十二      年     七    月      八    日


司法院資訊處製作；財團法人民間司法改革基金會備份。
